【裁判字號】    95,訴,1699
【裁判日期】    950731
【裁判案由】    毒品危害防制條例
【裁判全文】
臺灣板橋地方法院刑事判決              95年度訴字第1699號
公  訴  人  臺灣板橋地方法院檢察署檢察官
被      告  甲○○
上列被告因違反毒品危害防制條例案件，經檢察官提起公訴（九
十五年度毒偵字第三０三四號），被告於準備程序認罪，本院以
簡式審判程序判決如下：
    主  文
甲○○施用第壹級毒品，累犯，處有期徒刑拾月。扣案第壹級毒
品海洛因壹包（淨重零點貳公克）沒收銷燬，注射針筒貳支沒
收之。
    事  實
一、楊子贏前於民國八十七年間因施用毒品案件，經觀察、勒戒
    後認無繼續施用毒品之傾向，而經臺灣板橋地方法院檢察署
    檢察官於八十八年四月二十二日以八十七年度偵字第二三一
    七九號為不起訴處分。又於八十八年間因施用毒品案件，經
    觀察、勒戒後認無繼續施用毒品之傾向，而於八十八年五月
    二十四日執行完畢釋放出所，並經同署檢察官於八十八年五
    月二十四日以八十八年度偵字第一四００、六二二八、一０
    九一九、一０九四七號為不起訴處分確定。另於八十九年間
    因施用毒品案件，經依本院裁定入戒治處所接受強制戒治後
    ，業於九十年七月二十五日停止戒治釋放出所，迄九十年十
    月二十日已保護管束期滿執行完畢，而其此次犯行經檢察官
    依法提起公訴後，本院則以八十九年度易字第四五五七號判
    處有期徒刑八月，嗣上訴後，復經臺灣高等法院於九十年五
    月十五日以九十年度上易字第一四００號判決撤銷原判決，
    惟仍判處有期徒刑八月確定，並於九十三年五月二十三日縮
    刑期滿執行完畢。詎猶不知悔改，復於前揭強制戒治執行完
    畢後五年內之九十五年四月十一日中午某時許，在臺北縣三
    峽鎮○○街四九號住處內，以注射針筒注射之方式，施用第
    一級毒品海洛因一次。嗣經警於同日十七時三十分許持搜索
    票前往上址進行搜索後，扣得第一級毒品海洛因一包（淨重
    ０點二三公克）及楊子贏所有供其施打海洛因所用之注射針
    筒二支，因而查悉上情。
二、案經臺北市政府警察局松山分局移送臺灣板橋地方法院檢察
    署檢察官偵查起訴。
    理  由
一、上揭犯罪事實，業據被告楊子贏於本院審理時坦承不諱，其
    於九十五年四月十一日為警查獲後所採集之尿液，經送請臺
    灣檢驗科技股份有限公司檢驗後，確呈「嗎啡（施用海洛因
    後之正常代謝物）陽性反應」，有該公司濫用藥物尿液檢驗
    報告附卷可稽（毒偵字卷第五四頁），另扣案白粉一包經警
    初步鑑驗及送請法務部調查局鑑定後，亦呈嗎啡海洛因反應
    （淨重０點二三公克），此有初步鑑驗報告單及法務部調查
    局鑑定通知書各一紙在卷可查（毒偵字卷第二四、六一頁）
    ，並有該注射針筒二支扣案可資參佐，堪認其前揭自白屬實
    。次查被告有前揭犯罪事實所示觀察勒戒、強制戒治紀錄，
    並曾於第二次觀察勒戒執行完畢後五年內，因再犯施用毒品
    案件而入戒治處所接受強制戒治，並因此受到刑之宣告與執
    行，嗣於此次強制戒治執行完畢（即九十年十月二十五日）
    後五年內，再犯本案施用毒品犯行等情，有臺灣高等法院被
    告全國前案紀錄表附卷可參，其所犯事證明確，應依法予以
    論罪科刑。
二、本案被告行為後，刑法及其施行法業於九十五年七月一日修
    正施行，關於新舊法律變更之比較適用，原則上應就罪刑有
    關之共犯、未遂犯、想像競合犯、牽連犯、連續犯、結合犯
    ，以及累犯加重、自首減輕暨其他法定加減原因（如身分加
    減）與加減例等一切情形，綜其全部罪刑之結果而為比較（
    最高法院九十五年第八次會議關於中華民國刑法九十四年修
    正施行後之法律比較適用決議第一點第(四)小點參照），而此
    次修法與本案罪刑相關者，有刑法第十一條、第四十七條等
    規定，本院認(1)修正後刑法第十一條已明定刑法總則於其他
    法律有刑罰或「保安處分」之規定者，亦適用之，依其立法
    理由，乃為使法規範明確，故修正後之新法並未較舊法有利
    於被告；(2)就累犯部分，修正後刑法第四十七條雖增定第二
    項，並將第一項修正為受徒刑之執行完畢，或一部之執行而
    赦免後，五年以內「故意」再犯有期徒刑以上之罪者，為累
    犯，然因被告本案犯行屬故意犯罪，無論依據修正前後之規
    定，均將成立累犯，亦即修正後之規定並未較有利於被告。
    經綜合比較前述各項法律變更之結果後，本案因修正後之規
    定並未對被告更為有利，依據修正後刑法第二條第一項前段
    ，應一體適用修正前刑法之規定，合先敘明。
三、核被告所為，係犯毒品危害防制條例第十條第一項之施用第
    一級毒品罪。其施用前、後持有第一級毒品之低度行為，應
    為其施用第一級毒品之高度行為所吸收，不另論罪。次查被
    告前因施用毒品案件，經本院以八十九年度易字第四五五七
    號判處有期徒刑八月，嗣上訴後，復經臺灣高等法院於九十
    年五月十五日以九十年度上易字第一四００號撤銷原判決，
    惟仍判處有期徒刑八月確定，並於九十三年五月二十三日縮
    刑期滿執行完畢，有本院前開判決（毒偵字卷第五八頁）及
    臺灣高等法院被告前案紀錄表各一份在卷可查。其受有期徒
    刑之執行完畢後五年內，再犯本案有期徒刑以上之罪，為累
    犯，應依修正前刑法第四十七條之規定加重其刑。爰審酌被
    告前曾因施用毒品而受觀察勒戒、強制戒治、刑之宣告及執
    行，當知施用毒品除戕害身心及危害社會秩序外，亦為法律
    所不准，詎猶不知戒除毒癮執意再犯，可見其素行不端，兼
    衡其智識程度，及犯後已坦承犯行，庭訊時態度良好等一切
    情狀，量處如主文所示之刑【新法第五十七條之規定，為法
    院就刑之裁量審認標準見解之明文化，非屬法律之變更，此
    有前揭最高法院九十五年五月二十三日第八次刑事庭會議決
    議第六點第(一)小點可資參照，自無新舊法比較之問題，應直
    接適用修正後之規定】。末查扣案白粉一包內含第一級毒品
    海洛因成分，有法務部調查局鑑定通知書附卷可稽，其既屬
    毒品危害防制條例第二條第二項第一款所列之第一級毒品，
    爰依同條例第十八條第一項前段諭知沒收銷燬之。末查扣案
    之注射針筒二支乃被告所有供其犯罪所用之物，業據其於本
    院審理時供述明確，茲按刑法第三十八條第一項第一款、第
    二項雖已將「左列」改為「下列」，「犯人」改成「犯罪行
    為人」，然因沒收屬於從刑，依照前揭最高法院九十五年五
    月二十三日第八次刑事庭會議決議第一點第(五)小點：「從刑
    附屬於主刑，除法律有特別規定者外，依主刑所適用之法律
    」，本案關於刑法修正前後之比較適用，整體言之，既應以
    修正前之刑法對被告較為有利，則從刑部分亦應一體適用修
    正前刑法之規定，爰依修正前刑法第三十八條第一項第二款
    諭知沒收。
四、末按除被告所犯為死刑、無期徒刑、最輕本刑為三年以上有
    期徒刑之罪或高等法院管轄第一審案件者外，於前條第一項
    程序進行中，被告先就被訴事實為有罪之陳述時，審判長得
    告知被告簡式審判程序之旨，並聽取當事人、代理人、辯護
    人及輔佐人之意見後，裁定進行簡式審判程序，刑事訴訟法
    第二百七十三條之一定有明文。查本件被告所犯施用第一級
    毒品罪之法定本刑為「六月以上五年以下有期徒刑」，並非
    最輕本刑三年以上之罪，且被告於九十五年七月十七日準備
    程序進行中，復就被訴事實為有罪之陳述，經告知被告簡式
    審判程序之旨，被告及公訴人對於本件改依簡式審判程序審
    理亦均表示無意見，是本院合議庭即依前揭刑事訴訟法規定
    ，裁定本件進行簡式審判程序，附此說明。
據上論斷，應依刑事訴訟法第二百九十九條第一項前段、第二百
七十三條之一第一項，毒品危害防制條例第十條第一項、第十八
條第一項前段，修正前刑法第十一條前段、修正後刑法第二條第
一項前段、修正前刑法第四十七條、修正前刑法第三十八條第一
項第二款，判決如主文。
本案經檢察官王家春到庭執行職務
中    華    民    國    95    年    7     月    31    日
                  刑事第八庭  法  官  楊明佳
上列正本證明與原本無異。
如不服本判決，應於判決送達後十日內向本院提出上訴狀（應附
繕本），上訴於臺灣高等法院。
                              書記官  黃炎煌
中    華    民    國    95    年    7     月    31    日
附錄法條：
毒品危害防制條例第十條
施用第一級毒品者，處六月以上五年以下有期徒刑。
施用第二級毒品者，處三年以下有期徒刑。


司法院資訊處製作；財團法人民間司法改革基金會備份。
